最高法院刑事判決　　　　　　一○○年度台上字第一八二九號
上　訴　人　黃盈凱
選任辯護人　陳友炘律師
上列上訴人因違反毒品危害防制條例等罪案件，不服台灣高等法
院中華民國九十八年十一月二十六日第二審判決（九十八年度上
訴字第八四六號，起訴案號：台灣板橋地方法院檢察署九十七年
度偵字第八八五三號），提起上訴，本院判決如下：
    主  文
上訴駁回。
    理  由
按刑事訴訟法第三百七十七條規定，上訴於第三審法院，非以判
決違背法令為理由，不得為之。是提起第三審上訴，應以原判決
違背法令為理由，係屬法定要件。如果上訴理由書狀並未依據卷
內訴訟資料，具體指摘原判決不適用何種法則或如何適用不當，
或所指摘原判決違法情事，顯與法律規定得為第三審上訴理由之
違法情形，不相適合時，均應認其上訴為違背法律上之程式，予
以駁回。本件上訴人黃盈凱上訴意旨略稱：(一)、證人吳崇熙係施
用毒品之人，為求獲取減免自己刑責，非無誣指他人販售、提供
毒品之可能，觀諸其在警詢時，係供稱：第一次在民國九十七年
「一月十六日」，在上訴人之土城家中，購買一小包（甲基）安
非他命，第二次於同年二月十三日，在吳崇熙之板橋住處附近便
利商店，亦買一小包；然其在偵查中，改稱：第一次在該年「一
月底」為毒品交易；在第一審審理中，再翻稱：第二次毒品交易
係在「上訴人之住家」各等語。關於時間、地點多所齟齬；衡諸
上訴人和黃崇熙之警詢筆錄，同由警員王熙文製作，據檢察事務
官勘驗該筆錄，發現警員對於上訴人為詢問時，有「口氣不佳」
情形，既會對上訴人逼迫為非任意性自白，則其亦對於黃崇熙使
用不友善語氣逼供，「自非無可想像」。原判決何以採用上揭具
有瑕疵之證言，作為認定上訴人犯罪之依據，未充分說明理由，
顯有理由不備之違失。(二)、警員並未查獲一般毒品交易常見之電
子磅秤、分裝袋，上訴人堅稱純屬無償轉讓給吳崇熙施用，原判
決仍論處販賣第二級毒品重罪名，同嫌理由欠備云云。惟查：證
據之取捨、證明力之判斷及事實之認定，俱屬事實審法院自由裁
量判斷之職權，此項職權之行使，倘未違背客觀存在之經驗法則
或論理法則，即無違法可指，觀諸刑事訴訟法第一百五十五條第
一項規定甚明。又供述證據雖然前後不一，審理事實之法院仍可
斟酌調查所得之其他證據予以綜合判斷、定其取捨，採用其基本
社會事實相同部分之陳述，非謂其中一有不符，即應全部不能採
納。原判決首先說明上訴人之警詢雖有受不友善語氣問供情形，
而應認為非適格之證據，但其在檢察官偵查中，所為提供甲基安
非他命給吳崇熙施用之自白或部分自白，則查無證據係受警詢之
精神壓抑延伸而來，無任意性欠缺問題，復堪認符合後述事實，
自應認具有證據能力；又吳崇熙之警詢筆錄，上訴人祇是空言否
認其為證據之適格，然經審酌製作過程，未見違法、不當或證明
力明顯過低之瑕疵存在，且查無依法應排除其證據能力之情形，
認為以之作為證據應屬適當，爰賦予證據能力。再依憑上訴人在
偵查中坦承確有先後二次將（甲基）安非他命交付吳崇熙之情，
其中第一次係在上訴人家中，未收金錢之部分自白及全部自白（
第一次部分）；吳崇熙迭在偵查與第一審審理中，同稱：第一次
確在上訴人住處，無償取得上訴人交付之（甲基）安非他命，另
堅稱：第二次係在吳家附近之便利商店，向上訴人購得新台幣一
千元（甲基）安非他命之證言；上訴人與吳崇熙多次通聯之電話
紀錄；吳崇熙第二次取得（甲基）安非他命之翌日，遭警搜獲用
餘之甲基安非他命一包；循線查獲上訴人持有六包甲基安非他命
及足供販售分裝用之塑膠分裝吸管二支；鑑定確認上揭查獲物係
屬第二級毒品甲基安非他命，其中一包毛重０．二二六０公克，
淨重０．０二六公克，另六包共計毛重四．九二公克，淨重二．
九二公克之鑑驗通知書；吳崇熙之尿液送驗確呈甲基安非他命陽
性反應之鑑定報告；參諸吳崇熙係經簡易判決處刑，未因供出毒
品來源享受減刑寬典，迨至其後之本件偵、審中，仍堅證上情，
足認無可能係為求自己之寬典處遇，而誣陷上訴人之情況等證據
資料，乃依罪疑唯輕原則，認定上訴人確有如原判決事實欄所載
之犯行，因而撤銷第一審之科刑判決，改判就第一次行為，論處
上訴人以轉讓禁藥罪刑（處有期徒刑六月）；就第二次行為，論
處上訴人以販賣第二級毒品罪刑（處有期徒刑七年二月；上述二
罪合併定應執行刑為有期徒刑七年六月）。對於上訴人在審理中
矢口否認犯罪，所為吳崇熙因懷疑遭上訴人檢舉被查獲施用毒品
，致不實指證上訴人乃其毒品上游，其實上訴人既不曾轉讓毒品
（或禁藥）給吳崇熙，更無販售該毒品犯行，此由吳崇熙先後陳
述不一，即足證明云云之辯解，如何係翻異飾卸之詞，不足採信
，亦據卷內訴訟資料詳加指駁、說明。所為之事實認定及得心證
理由，俱有上揭各直接、間接證據存卷可稽，自形式上觀察，並
未違背客觀存在之經驗法則或論理法則。上訴意旨置原判決已明
白論斷之事項於不顧，就屬原審採證認事職權之適法行使，任憑
己意指摘為違法，且猶為單純之事實爭議，殊難認為已經具備合
法上訴第三審之形式要件。依上說明，應認其上訴為違背法律上
之程式，予以駁回。
據上論結，應依刑事訴訟法第三百九十五條前段，判決如主文。
中    華    民    國  一○○  年    四    月  二十一  日
                      最高法院刑事第八庭
                          審判長法官  花  滿  堂  
                                法官  黃  正  興  
                                法官  洪  昌  宏  
                                法官  徐  昌  錦  
                                法官  王  聰  明  
本件正本證明與原本無異
                                      書  記  官  
中    華    民    國  一○○  年    四    月  二十五  日
                                                      Ｅ